【裁判字號】    95,簡上,522
【裁判日期】    950725
【裁判案由】    違反商標法
【裁判全文】
臺灣高雄地方法院刑事判決             95年度簡上字第522號
上  訴  人  臺灣高雄地方法院檢察署檢察官
被      告  甲○○
上列上訴人因被告違反商標法案件，不服本院高雄簡易庭於中華
民國95年3 月31日以95年度簡字第1115號所為第一審判決（偵查
案號：臺灣高雄地方法院檢察署94年度調偵字第478 號），本院
判決如下：
    主  文
上訴駁回。
    事  實
一、甲○○係設於高雄縣仁武鄉○○村○○路310 號1 樓琮博實
    業有限公司（下稱琮博公司）負責人，明知商標註冊證號
    955732號之「六合彩」商標（如附表），係金東寶企業有限
    公司向經濟部智慧財產局（下稱智慧財產局）申請註冊，取
    得商標專用權，分別指定使用掃把、拖把、畚箕類之商品，
    專用期間自民國90年8 月16日起至100 年8 月15 日 止，於
    90年12月29日經智慧財產局核准移轉於陸寶麟，亦明知未經
    商標專用權人之同意或授權，不得於同一商品，使用相同或
    近似於此等註冊商標之商標，或將此商品販賣，未得上開商
    標權人同意，基於使用、販賣之概括犯意，自93年9 月初起
    至94年4 月29日止，連續使用與附表所示「六合彩」近似之
    商標圖樣於琮博公司所生產之畚箕、掃把，並在各大超市及
    五金百貨商場公開陳列及販售，足使有關消費者混淆誤認。
二、案經陸寶麟訴由臺灣高雄地方法院檢察署檢察官偵查起訴偵
    辦。
    理  由
一、被告甲○○於本院審理時坦認犯行不諱，核與證人即商標權
    人陸寶麟本院審理中指訴之情節相符，並有955732號商標註
    冊證正本1 紙、智慧財產局函文影本2 份、琮博公司基本資
    料查詢1 紙、存證信函1 份、琮博公司製造之掃把及畚箕7
    張、告訴人商品及被告仿冒商品比對照片5 張、告訴人於94
    年4 月29日在台南市○區○○街142 號之振源行購得被告仿
    冒產品之收據影本1 紙在卷足憑，本件事證明確，被告罪行
    洵堪認定。
二、本案相關之法律比較適用：
    行為後法律有變更者，適用行為時之法律。但行為後之法律
    有利於行為人者，適用最有利於行為人之法律，刑法第2 條
    第1 項定有明文。查被告於前開行為後，刑法第55條、第56
    條及第33條第5 款、第41條業經總統於94年2 月2 日修正公
    布，並依刑法施行法第10條之1 規定自95年7 月1 日施行。
    職是，本件自應就被告行為前、後相關法律有修正者，依前
    揭規定加以比較適用。茲說明如下：
  １本件被告行為後，刑法第56條關於連續犯之規定業於94 年1
    月7 日修正公布刪除，並於95年7 月1 日施行，則被告之犯
    行，因行為後新法業已刪除連續犯之規定，此刪除雖非犯罪
    構成要件之變更，但顯已影響行為人刑罰之法律效果，自屬
    法律變更。經查：本件被告先後多次未得商標權人同意，於
    同一商品使用近似註冊商標之犯行，及多次明知為仿冒商品
    而販賣犯行，主觀上顯係分別基於同一之犯意，客觀上逐次
    實施數次行為而具連續性，進而侵害同性質之法益，惟因其
    各次行為依一般社會健全觀念，在時間差距上，可以分開，
    在刑法評價上，各具獨立性，每次行為皆可獨立成罪，是依
    修正前刑法第56條之規定，本得適用連續犯規定而論以一罪
    ，並得加重其刑至2 分之1 ，惟因修正後刑法刪除前開連續
    犯規定，以致被告前揭數次構成要件行為須依法分別論以數
    罪而併罰之，依新法第2 條第1 項規定比較新、舊法之結果
    ，仍以行為時、即修正前刑法第56條之規定較有利於被告（
    最高法院95年第8 次刑事庭會議決議亦採同一見解）。故本
    件應依修正前刑法第56條作為被告論罪科刑之基礎。
  ２又查被告行為後，修正後之刑法刪除第55條關於牽連犯之規
    定，被告所犯上開2 罪間，具有方法、目的之牽連犯關係，
    依修正前即行為時之規定，應從一重之罪處斷；依修正後之
    刑法既已刪除牽連犯之規定，則所犯上述各罪應依數罪併罰
    之規定分論併罰。比較新舊法之規定，修正後之規定並非較
    有利於被告，依刑法第2 條第1 項前段之規定，應適用行為
    時之法律，即適用修正前刑法第55條牽連犯之規定，從一重
    之行使偽造私文書罪處斷。
  ３再以被告行為後，修正後之刑法第33條第5 款規定罰金刑之
    下限為新台幣1000元，且以百元計算之；而依修正前之刑法
    第33條第5 款規定之罰金刑下限，為銀元1 元，提高10倍後
    為銀元10元，換算為新台幣30元；是比較新舊法之規定，修
    正後之規定並非較有利於被告，依刑法第2 條第1 項前段之
    規定，應適用行為時之法律，即適用修正前之刑法第33條第
    5 款之罰金刑規定。
  ４復就被告於本件犯罪時之刑法第 41 條第 1 項前段規定：
    「犯最重本刑為5 年以下有期徒刑以下之刑之罪，而受6 個
    月以下有期徒刑或拘役之宣告，因身體、教育、職業、家庭
    之關係或其他正當事由，執行顯有困難者，得以1 元以上3
    元以下折算1 日，易科罰金。」，及依前述現行法規所定貨
    幣單位折算新臺幣條例第2 條規定，現行法規所定金額之貨
    幣為圓、銀元或元者，以新臺幣元之3 倍計算，及依修正前
    罰金罰鍰提高標準條例第2 條前段（現已刪除）規定，依刑
    法第41條易科罰金者，就其原定數額提高為100 倍折算1 日
    ，故被告行為時之易科罰金折算標準，得以銀元100 元以上
    300 元以下折算1 日，經折算為新臺幣後，應以新臺幣300
    元以上900 元以下折算1 日。惟95年7 月1 日修正公布施行
    之刑法第41條第1 項前段則規定：「犯最重本刑為5 年以下
    有期徒刑以下之刑之罪，而受6 個月以下有期徒刑或拘役之
    宣告者，得以新臺幣1000元、2000元或3000元折算1 日，易
    科罰金。」比較修正前後之易科罰金折算標準，以95年7 月
    1 日修正公布施行前之規定，較有利於受刑人，則應依刑法
    第2 條第1 項前段，適用修正前刑法第41條第1 項前段規定
    ，定其折算標準。是本件並依修正前刑法第41條第1 項前段
    、現行法規所定貨幣單位折算新臺幣條例第2 條規定，諭知
    易科罰金之折算標準。
  ５按被告犯罪後法律有變更，而比較行為時及裁判時之法律時
    ，應就與罪刑有關之共犯、未遂犯、結合犯以及累犯加重、
    自首減輕、暨其他法定加減原因與加減例等一切情形，比較
    其全部之結果，而為整體之適用，不能割裂而分別適用新舊
    法有利之條文（最高法院95年度台上字第3735號判決意旨參
    照）。本件經依前述是否論以連續犯、牽連犯、罰金刑下限
    及易科罰金等規定合併比較之結果，爰認修正前刑法相關規
    定較有利於被告，故應依修正前刑法作為本件被告論罪科刑
    之依據。
三、核被告甲○○所為，係犯商標法第81條第3 款之未得商標權
    人同意，於同一商品使用近似於其註冊商標之商標，有致消
    費者混淆誤認之虞罪及同法第82條之明知為仿冒商標商品而
    販賣罪。被告意圖販賣而陳列使用近似於他人註冊商標圖樣
    商品之低度行為，為販賣之高度行為所吸收，不另論罪。檢
    察官雖僅論被告有同法第82條之罪嫌，而漏引同法第81條第
    3 款之罪，然簡易判決處刑書之犯罪事實欄已載明被告有使
    用近似商標之犯行，顯為聲請簡易判決處刑之範圍內，法院
    自應加以審酌。又被告先後多次未得商標權人同意，於同一
    商品使用近似註冊商標之犯行，及多次明知為仿冒商品而販
    賣犯行，均時間密接，所犯罪名各均相同，顯係各基於概括
    之犯意為之，均為連續犯，爰依修正前刑法第56條規定論以
    一罪，並均加重其刑。被告所犯上開2 罪間，有目的與手段
    之牽連關係，為牽連犯，依修正前刑法第55條之規定，應從
    較重之商標法第81條第3 款論處。原審認本件事證明確，因
    而適用商標法第81條第3 款、第82條，刑法第11條前段、修
    正前第56條、第55條、第41條第項前段，修正前罰金罰鍰提
    高標準條例第2 條規定，審酌被告所為不惟侵害商標權人權
    利，損及消費者利益，不利市場公平競爭，其攀附他人商標
    價值之犯罪動機、手段，顯有不該；另考量其無前科紀錄，
    有臺灣高等法院被告前案紀錄表、臺灣高雄地方法院被告院
    內索引卡紀錄表各乙份在卷可佐，素行尚可，迄今未與告訴
    人和解等其他一切情狀，量處如主文所示之刑，並諭知易科
    罰金之折算標準。逕以簡易判決判處被告有期徒刑4 月，如
    易科罰金，以300 元折算1 日，依判決時之法制規定，認事
    用法並無違誤，量刑亦稱妥適；惟原審雖未及審酌刑法95年
    7 月1日 修正公布後之新舊法比較適用，然因依前述新舊法
    比較適用之結果，所適用之法律與原審適用之情形均屬相同
    ，既對判決顯然不生影響，自毋庸撤銷改判（請參最高法院
    95年度台上字第3934號判決），然仍應補充說明如前述刑法
    之新舊法比較適用之情形，併此敘明。檢察官循告訴人之聲
    請提起上訴，以原審量刑過輕，無法遏止不法仿冒云云，指
    摘原判決不當，惟關於被告仿冒他人商標，侵害商標權人、
    消費者及市場競爭等各項法益，原審判決業已斟酌，從而檢
    察官之上訴無理由，應予駁回。
據上論斷，應依刑事訴訟法第455 條之1 第3 項、第368 條，判
決如主文。
本案經檢察官翁珮嫻到庭執行職務。
中    華    民    國  95    年    7     月    25      日
              刑事第二庭審判長法    官  邱永貴
                              法    官  黃宣撫
                              法    官  高思大
右正本證明與原本無異。
不得上訴。
中    華    民    國    95    年    8     月    1     日
                              書記官  蔡語珊
附錄本案論罪條文：
商標法第81條
未得商標權人或團體商標權人同意，有下列情形之一者，處3 年
以下有期徒刑、拘役或科或併科新臺幣20萬元以下罰金：
一  於同一商品或服務，使用相同之註冊商標或團體商標者。
二  於類似之商品或服務，使用相同之註冊商標或團體商標，有
    致相關消費者混淆誤認之虞者。
三  於同一或類似之商品或服務，使用近似於其註冊商標或團體
    商標之商標，有致相關消費者混淆誤認之虞者。
商標法第82條
明知為前條商品而販賣、意圖販賣而陳列、輸出或輸入者，處1
年以下有期徒刑、拘役或科或併科新臺幣5 萬元以下罰金。


司法院資訊處製作；財團法人民間司法改革基金會備份。
